【裁判字號】    94,易,1494
【裁判日期】    950407
【裁判案由】    詐欺
【裁判全文】
臺灣彰化地方法院刑事判決              94年度易字第1494號
公  訴  人  臺灣彰化地方法院檢察署檢察官
被      告  甲○○
                      號
                    現另案在臺灣雲林第二監獄執行中
上列被告因詐欺案件，經檢察官聲請簡易判決處刑（九十四年度
偵字第七三四四、七四六七號），本院北斗簡易庭認不宜以簡易
判決處刑，簽移由本院刑事庭改依通常程序審理（九十四年度斗
簡字第五九○號），及檢察官移送併案審理（九十四年度偵字第
八六三七、八六八○號），本院判決如下：
    主  文
甲○○連續幫助意圖為自己不法之所有，以詐術使人將本人之物
交付，處有期徒刑陸月，如易科罰金，以佰元折算壹日。
    事  實
一、甲○○前因施用第一級毒品案件，經本院以九十四年度訴字
    第一三六二號判處有期徒刑九月確定，於民國九十四年十月
    二十六日送監執行，現仍在臺灣雲林第二監獄執行中（不構
    成累犯）。又甲○○雖預見販賣或出租帳戶予他人，可能幫
    助取得帳戶之人作為實施詐欺取財犯罪使用，藉以隱匿其真
    實身分，而躲避犯罪偵查機關追查，竟仍於不違背其本意下
    ，基於幫助他人詐欺取財之概括不確定故意，先後於九十四
    年六月二十日，在彰化縣員林鎮○○路旁，將其於八十年一
    月二十六日開立之中華郵政股份有限公司田中郵局局號第0
    000000號、帳號第0000000號帳戶（下稱中華
    郵政帳戶）之存摺、印章、提款卡及密碼，以新臺幣（下同
    ）六千元之價格，販賣予真實姓名、年籍不詳綽號「小吳」
    之成年男子；於九十四年七月三十日在彰化縣員林鎮員林火
    車站前，將其於八十七年二月二十四日開立之復華商業銀行
    股份有限公司北斗分行帳號第0000000000000
    000號帳戶（下稱復華銀行帳戶）之存摺、印章、提款卡
    及密碼，以十天為一期，每期租金三千元，出租予真實姓名
    、年籍不詳自稱「黃先生」之成年男子；於九十四年八月八
    日下午二時許，在臺中市臺中火車站前第一廣場內，將其於
    八十六年七月二十四日開立之臺中商業銀行股份有限公司社
    頭分行帳號第000000000000000號帳戶（下
    稱臺中商銀帳戶）之存摺、印章、提款卡及密碼，以二千五
    百元之價格，販賣予真實姓名、年籍不詳綽號「大胖」之成
    年男子；而連續以此等方式幫助綽號「小吳」、「大胖」、
    自稱「黃先生」之成年男子各自所屬詐欺集團從事詐欺取財
    之犯行。其後，綽號「小吳」、「大胖」、自稱「黃先生」
    之成年男子及其等各自所屬之詐欺集團成員即以甲○○所交
    付之上開帳戶作為犯罪工具，先後於：
  (一)九十四年六月二十八日下午三時十五分許，綽號「小吳」之
    成年男子所屬詐欺集團內真實姓名、年籍不詳之成年人撥打
    電話予戊○○，詐稱戊○○中獎，需繳交手續費三萬六千元
    ，致戊○○陷於錯誤，於九十四年七月一日下午二時十分許
    ，前往臺中市南區福平里郵局，依照指示匯款三萬六千元至
    甲○○上開中華郵政帳戶內。
  (二)九十四年八月二日上午九時許，自稱「黃先生」之成年男子
    所屬詐欺集團內真實姓名、年籍不詳自稱中國信託銀行行員
    「黃怡萍」之成年女子撥打電話予丙○○，詐稱丙○○之信
    用卡可能遭盜用，並要求丙○○撥打電話至財政部金管中心
    ，丙○○依指示之電話號碼撥打後，由真實姓名、年籍不詳
    自稱「藍怡玲」之成年女子接聽，再由真實姓名、年籍不詳
    之成年男子向丙○○詐稱須依指示至郵局查詢帳戶，致丙○○陷於錯誤，於同日上午十時二十六分許，前往設在臺北市
    士林區士林郵局內之提款機操作，因而連續三次各匯款二萬
    九千九百八十三元（移送併辦意旨書誤載為三萬元），合計
    八萬九千九百四十九元（移送併案意旨書誤載為九萬元），
    至甲○○上開復華銀行帳戶內。
  (三)九十四年八月二月上午九時三十分許，自稱「黃先生」之成
    年男子所屬詐欺集團內真實姓名、年籍不詳自稱中國信託信
    用卡催收部門行員之成年女子撥打電話予己○○，要求己○○撥打電話至財政部金管局金融案件處理中心，己○○依指
    示之電話號碼撥打後，真實姓名、年籍不詳自稱吳東昇之成
    年男子即詐稱己○○在中國信託之提款卡遭凍結，須依指示
    前往提款機重新開卡，致己○○陷於錯誤，於同日下午二時
    二十四分許，前往設在臺北市內湖區中山郵局內之提款機操
    作，因而匯款一萬零九百八十六元至甲○○上開復華銀行帳
    戶內。
  (四)九十四年八月二日，自稱「黃先生」之成年男子所屬詐欺集
    團內真實姓名、年籍不詳自稱「劉明森」之成年男子撥打電
    話予丁○○，詐稱丁○○之信用卡遭盜用，須依指示前往提
    款機查詢其他帳戶有無遭盜領，致丁○○陷於錯誤，於同日
    下午二時三十八分許，前往設在臺北縣永和市○○街郵局內
    之提款機操作，因而匯款一萬三千八百八十三元至甲○○上
    開復華銀行帳戶內。
  (五)九十四年八月十二日，綽號「大胖」之成年男子所屬詐欺集
    團內真實姓名、年籍不詳自稱中國信託信用卡中心人員之成
    年人撥打電話予乙○○，詐稱乙○○遭人冒名申辦信用卡，
    須依指示前往提款機更換電腦鎖碼，致乙○○陷於錯誤，於
    同日下午一時五十一分許，前往設在臺中市○區○○路一九
    三號之提款機操作，因而連續二次分別匯款一萬六千零六十
    五元、三萬零九百九十三元，合計四萬六千零四十八元，至
    甲○○上開臺中商銀帳戶內。
二、嗣因戊○○、丙○○、己○○、丁○○、乙○○先後發現受
    騙，並報警處理，始循線查悉上情。
三、案經丙○○訴由彰化縣警察局北斗分局、田中分局報請臺灣
    彰化地方法院檢察署檢察官偵查後聲請簡易判決處刑及移送
    併案審理。
    理  由
一、本件有關以下所引用之被告以外之人於審判外之言詞或書面
    陳述，依刑事訴訟法第一百五十九條之五之規定，均具有證
    據能力，核先敘明。
二、訊據被告甲○○固不否認確於上開時地分別販賣或出租其所
    有中華郵政、臺中商銀、復華銀行等帳戶之存摺、印章、提
    款卡及密碼予綽號「小吳」、「大胖」、自稱「黃先生」之
    成年男子，以及前開帳戶遭詐欺集團作為對戊○○、丙○○
    、己○○、丁○○、乙○○實施詐欺取財時之匯款帳戶使用
    之事實，然矢口否認有幫助詐欺取財之犯行，辯稱：當時伊
    有問買受或承租帳戶之人是否是詐騙集團，他們說不是，說
    明公司要使用的云云。經查，上開事實，業據證人即被害人
    戊○○、丙○○、己○○、丁○○、乙○○分別於警詢中證
    述綦詳，復有提款機交易明細、復華銀行帳戶交易查詢單、
    存摺內頁、對帳單各二紙，臺中商銀帳戶客戶資料卡、復華
    銀行帳戶顧客資料查詢單、跨行交易處理查詢結果、郵政國
    內匯款執據、中華郵政帳戶客戶基本資料查詢單、中華郵政
    帳戶交易資料各一紙附卷為證，經核相符。又按刑法之故意
    ，分為直接故意與不確定故意，不確定故意係指行為人對於
    構成犯罪事實，預見其發生而其發生並不違背其本意，刑法
    第十三條第二項定有明文。而現行金融機構存簿帳戶之申請
    手續極為簡便，並未徵信申請人之信用或背景資料，亦無任
    何特殊限制，一般民眾皆可輕易申請，此為週知事實，則依
    一般社會生活經驗，如他人不以自己名義申請，反而向他人
    索要帳簿使用，則衡情一般人對於該欲索取他人帳戶使用之
    人，是否合法使用理應產生合理懷疑。而被告於本院審理時
    既自承：伊有想過將金融機構帳戶販賣、出租予他人可能被
    作為不法使用，但是不確定等語（本院卷第六三頁），可見
    被告於販賣、出租上開帳戶時，即已預見綽號「小吳」、「
    大胖」、自稱「黃先生」之成年男子取得帳戶後，可能作為
    實施詐欺取財犯罪使用，竟仍將上開帳戶販賣、出租予綽號
    「小吳」、「大胖」、自稱「黃先生」之成年男子，則上開
    帳戶事後由綽號「小吳」、「大胖」、自稱「黃先生」之成
    年男子各自所屬詐欺集團作為實施詐欺取財犯罪使用，即未
    違背被告之本意，被告確有不確定幫助詐欺取財之犯意甚明
    ，被告上開所辯，顯係事後卸責之詞，自無可採。本件事證
    明確，被告幫助詐欺取財之犯行，堪以認定。
三、按連續幫助與幫助連續為不同之犯罪態樣，如基於概括犯意
    ，多次幫助他人犯罪，為連續幫助，該幫助者有多次犯罪行
    為；如以一幫助行為，幫助他人連續犯罪，則為幫助連續，
    就幫助犯而言，僅有一次犯罪行為；如幫助者以多次幫助行
    為幫助他人連續犯罪，則為連續幫助連續，該幫助犯及被幫
    助之正犯，均有多次之犯罪行為。又被告提供銀行帳戶之提
    款卡、存摺予他人，供他人作為實施詐欺取財犯罪使用，雖
    並未參與詐欺取財之行為，然其顯係以幫助之意思，參與詐
    欺取財構成要件以外之行為，為幫助犯。核被告所為，係犯
    刑法第三十條第一項、第三百三十九條第一項之幫助詐欺取
    財罪。又被告先後多次幫助詐欺取財之犯行，時間緊接，手
    段相同，所犯係構成要件相同之罪，顯係基於概括犯意反覆
    為之，為連續犯，應依刑法第五十六條規定，以一罪論，並
    加重其刑。再被告係幫助他人實施詐欺取財犯罪，爰依刑法
    第三十條第二項規定，按詐欺取財正犯之刑減輕之，並與前
    開加重其刑部分，依刑法第七十一條第一項規定，先加後減
    。另公訴人雖未敘及被告販賣臺中商銀帳戶與事實欄一(五)部
    分幫助詐欺取財之犯行，然檢察官就犯罪事實之一部提起公
    訴者，其效力及於全部，此為刑事訴訟法第二百六十七條所
    明定，此部分幫助詐欺取財之犯行，與前揭論罪科刑之業經
    起訴部分，不僅時間緊接，手段亦相同，有連續犯之裁判上
    一罪關係，應為起訴效力所及，再公訴人雖亦未敘及被告復
    華銀行帳戶內另有事實欄一(二)、(四)部分幫助詐欺取財之犯行
    ，惟此部分幫助詐欺取財之犯行，與前揭論罪科刑業經起訴
    之事實欄一(三)部分，係以一幫助行為，幫助他人連續犯罪，
    亦應為起訴效力所及，本院均得併予審理，附此敘明。爰審
    酌被告販賣、出租金融機構帳戶予詐欺集團使用，其個人所
    得之不法利益雖屬有限，然造成偵查犯罪機關事後追查贓款
    及詐欺集團成員極為困難，致使詐欺集團更加猖獗氾濫，對
    於社會治安之危害程度不容小覷，及其犯罪之動機、目的、
    手段、販賣與出租帳戶之數量、被害人所生之損害，且迄今
    未能坦承犯行，犯後態度欠佳等一切情狀，量處如主文所示
    之刑，並諭知易科罰金之折算標準。
據上論斷，應依刑事訴訟法第四百五十二條、第二百九十九條第
一項前段，刑法第五十六條、第三十條第一項、第二項、第三百
三十九條第一項、第四十一條第一項前段，罰金罰鍰提高標準條
例第一條前段、第二條，判決如主文。
本案經檢察官高如應到庭執行職務。
中    華    民    國    95    年    4     月    7     日
                  刑事第二庭   審判長法  官  王義閔
                                     法  官  李雅俐
                                     法  官  鄭舜元
以上正本證明與原本無異。
如不服本判決，應於判決送達後10日內，向本院提出上訴狀（須
附繕本）。
告訴人或被害人對於判決如有不服具備理由請求檢察官上訴者，
其上訴期間之計算係以檢察官收受判決正本之日期為準。
中    華    民    國    95    年    4     月    12    日
                                     書記官  呂雅惠
附錄本案論罪科刑法條全文：
中華民國刑法第339條
意圖為自己或第三人不法之所有，以詐術使人將本人或第三人之
物交付者，處5年以下有期徒刑、拘役或科或併科1千元以下罰金
。
以前項方法得財產上不法之利益或使第三人得之者，亦同。
前二項之未遂犯罰之。


司法院資訊處製作；財團法人民間司法改革基金會備份。
